【裁判字號】    92,訴,916
【裁判日期】    920530
【裁判案由】    毒品危害防制條例
【裁判全文】
臺灣高雄地方法院刑事判決                          九十二年度訴字第九一六號
    公  訴  人  臺灣高雄地方法院檢察署檢察官
    被      告  甲○○
右列被告因違反毒品危害防制條例案件，經檢察官提起公訴（九十二年度毒偵字第八
四四號），本院判決如左：
    主  文
甲○○連續施用第一級毒品，累犯，處有期徒刑拾月，扣案第一級毒品海洛因壹包（
淨重零點零陸公克、包裝重零點貳參公克）及均殘留第一級毒品海洛因之注射針筒貳
支，均沒收銷燬之。
被訴施用第二級毒品部分無罪。
    事  實
一甲○○前因施用毒品海洛因及安非他命案件，分別經本院八十七年度訴字第二九四
  號判處有期徒刑三年八月，及八十七年度易字第二六四三號判處有期徒刑四月，經
  上訴後因毒品危害防制條例公布施行，由臺灣高等法院高雄分院裁定送觀察、勒戒
  後，認無繼續施用毒品之傾向，分別以八十八年度上訴字第一九八號及八十七年度
  上易字第一六三五號判決免刑確定。五年內復因施用第一級海洛因及第二級毒品安
  非他命案件，經本院裁定送觀察、勒戒後，認有繼續施用毒品之傾向，再裁定令入
  戒治處所，施以強制戒治，並由本院於民國八十八年六月二十五日，以八十八年度
  訴字第九四六號分別判處有期徒刑九月及四月，應執行有期徒刑一年確定，甫於九
  十年二月十一日執行完畢。又因施用第一級毒品海洛因案件，經本院裁定令入戒治
  處所，施以強戒治，並於九十一年十一月二十九日以九十一年度訴字第二一四二號
  判處有期徒刑十月，於同年十二月二十三日確定。詎不知悔改，復基於概括之犯意
  ，自九十一年十一月三十日起至九十二年二月十四日止，連續在高雄縣大樹鄉○○
  村○○路一巷一號住處，施用第一級毒品海洛因多次，嗣於九十二年一月二十九日
  上午十時五十分許，在上址為警查獲，並扣得第一級毒品海洛因一包（淨重零點零
  六公克、包裝重零點二三公克），又於同年二月十五日下午三時三十分許，主動持
  均殘留第一級毒品海洛因之注射針筒二支，至高雄縣警察局仁武分局溪埔派出所，
  向警察機關自白其於同年二月十四日施用第一級毒品海洛因之犯行。
二案經高雄縣警察局仁武分局報告臺灣高雄地方法院檢察署檢察官偵查起訴。
理  由
壹、有罪部分
一右揭犯罪事實，業據被告甲○○於偵查及本院審理中坦承不諱，且被告於九十一年
  一月二十九日所採尿液，經送請高雄縣政府衛生局及高雄醫學大學附設中和紀念醫
  院檢驗結果，均呈嗎啡陽性反應，有該局九十二年二月十三日九二煙檢字第二三八
  號煙毒尿液檢驗成績書及該院九十二年四月二十一日報告編號：九二０四─三八七
  號濫用藥物尿液檢驗報告各一份附卷可稽；另被告於九十一年二月十五日所採尿液
  ，經送請高雄縣政府衛生局檢驗結果，亦呈嗎啡陽性反應，有該局九十二年二月二
  十五日九二煙檢字第三０五號煙毒尿液檢驗成績書一份在卷足按。再者，扣案之白
  粉一包，經送驗結果，含第一級毒品海洛因成分，淨重零點零六公克、包裝重零點
  二三公克，有法務部調查局九十二年三月十日調科壹字第二二００一四八０六號鑑
  定通知書一份在卷可參；另扣案之注射針筒二支，經送驗結果，均呈海洛因陽性反
  應，亦有高雄醫學大學附設中和紀念醫院九十二年四月二十二日報告編號：九二０
  四─二二一號檢驗報告一份存卷足憑。綜上足認，被告前揭自白與事實相符，應可
  採為論罪之依據，則被告右揭連續施用第一級毒品海洛因之犯行，應堪認定。又被
  告前因施用毒品海洛因及安非他命案件，分別經本院八十七年度訴字第二九四號判
  處有期徒刑三年八月，及八十七年度易字第二六四三號判處有期徒刑四月，經上訴
  後因毒品危害防制條例公布施行，由臺灣高等法院高雄分院裁定送觀察、勒戒後，
  認無繼續施用毒品之傾向，分別以八十八年度上訴字第一九八號及八十七年度上易
  字第一六三五號判決免刑確定；五年內復因施用第一級海洛因及第二級毒品安非他
  命案件，經本院裁定送觀察、勒戒後，認有繼續施用毒品之傾向，再裁定令入戒治
  處所，施以強制戒治，並由本院於八十八年六月二十五日，以八十八年度訴字第九
  四六號分別判處有期徒刑九月及四月，應執行有期徒刑一年確定；又因施用第一級
  毒品海洛因案件，經本院裁定令入戒治處所，施以強戒治，並於九十一年十一月二
  十九日以九十一年度訴字第二一四二號判處有期徒刑十月，於同年十二月二十三日
  確定，此有臺灣高等法院被告全國前案紀錄表及本院九十一年度訴字第二一四二號
  判決書暨刑事書記官辦案進行簿各一份在卷可考，被告再犯本件毒品危害防制條例
  第十條之罪，犯罪事證明確，應依法論科。
二查海洛因係毒品危害防制條例第二條第二項所稱之第一級毒品，不得持有、施用。
  次按犯毒品危害防制條例第十條之罪者，依同條例第二十條第一項、第二項前段、
  第三項規定，應由檢察官先將被告送勒戒處所觀察、勒戒，經觀察、勒戒後，認無
  繼續施用毒品傾向者，應由檢察官為不起訴處分。而依上開規定為不起訴處分後，
  五年內再犯第十條之罪，經觀察、勒戒後，認有繼續施用毒品之傾向或三犯以上者
  ，即不適用前揭不起訴處分規定，除應由檢察官再聲請法院裁定先令入戒治處所施
  以強制戒治外，刑責部分即應依一般刑事訴訟程序追訴處罰。又毒品危害防制條例
  修正施行前繫屬之案件，除有刑法第二條第一項但書之情形外，於修正施行後，審
  判中之案件，依修正後規定應為不起訴處分者，法院應為免刑之判決，同條例第三
  十五條亦定有明文。本件被告甲○○前因施用毒品案件，經檢察官提起公訴，嗣因
  毒品危害防制條例公布施行，經法院裁定送觀察、勒戒，認無繼續施用毒品之傾向
  ，而由法院判處免刑確定，又因施用毒品案件，經法院裁定送觀察、勒戒後，認有
  繼續施用毒品之傾向，再裁定令入戒治處所施以強制戒治，並判決徒刑確定，復因
  施用毒品案件，經法院裁定令入戒治處所施以強制戒治，並判決徒刑確定，其再犯
  前揭施用毒品犯行，核屬上開規定之三犯以上，依前揭說明，自應依法論罪科刑。
  核被告所為，係犯毒品危害防制條例第十條第一項之施用第一級毒品罪。其施用第
  一級毒品前後，持有海洛因之低度行為，應為施用之高度行為所吸收，不另論罪。
  又被告先後多次施用第一級毒品之犯行，均時間緊接，犯罪構成要件亦均相同，顯
  係基於概括犯意反覆為之，應依連續犯之規定論以一罪，並依法加重其刑。被告前
  因施用第一級海洛因及第二級毒品安非他命案件，經本院於八十八年六月二十五日
  ，以八十八年度訴字第九四六號分別判處有期徒刑九月及四月，應執行有期徒刑一
  年確定，甫於九十年二月十一日執行完畢，有臺灣高等法院被告全國前案紀錄表一
  份在卷可佐，其受有期徒刑之執行完畢，五年以內再犯本件有期徒刑以上之罪，為
  累犯，依法加重其刑，並依法遞加之。至被告於九十二年二月十五日下午三時三十
  分許，主動持均殘留第一級毒品海洛因之注射針筒二支，至高雄縣警察局仁武分局
  溪埔派出所，向警察機關自白其於同年二月十四日施用第一級毒品海洛因之犯行，
  固有當日之警訊筆錄可按，惟因被告該次犯行與前揭施用第一級毒品海洛因之犯行
  有連續犯之裁判上一罪關係，而前揭犯行中一部分犯罪既已於九十二年一月二十九
  日被警察機關查獲，則被告此部分犯行自不符合刑法第六十二條自首之規定，併此
  敘明。爰審酌被告曾因施用毒品，先後經觀察、勒戒、強制戒治及判處有期徒刑確
  定，仍未戒絕毒品，足見其並無悔意，且戒斷毒癮之意志不堅，惟念其施用毒品乃
  自戕行為，尚未危害他人，犯後並坦承犯行，態度良好等一切情狀，量處如主文所
  示之刑。扣案第一級毒品海洛因一包（淨重零點零六公克、包裝重零點二三公克）
  ，及均殘留第一級毒品海洛因之注射針筒二支，業已難與第一級毒品海洛因析離，
  均屬毒品，爰依毒品危害防制條例第十八條第一項前段規定，不問屬於犯人與否，
  均予宣告沒收銷燬之。
三公訴意旨另以：被告甲○○基於概括之犯意，自九十一年七、八月間起至同年十一
  月二十九日止，連續在高雄縣大樹鄉○○村○○路一巷一號住處，施用第一級毒品
  海洛因多次，因認被告此部分亦涉有毒品危害防制條例第十條第一項之施用第一級
  毒品罪嫌。按案件曾經判決確定者，應為免訴之判決，此項原則關於實質上一罪或
  裁判上一罪，均有其適用。連續犯係裁判上一罪，其一部分犯罪事實曾經判決確定
  者，其效力當然及於全部，故檢察官復將其他部分重行起訴，亦應諭知免訴之判決
  （最高法院四十九年台非字第二Ｏ號判例參照）次按得上訴於高等法院之第一審刑
  事判決，如未據上訴，其既判力之時點，應至宣判之日（最高法院八十二年第四次
  刑事庭會議決議參照）。經查，本件被告前被訴基於概括之犯意，自九十一年一月
  十六日下午六時二十分許起回溯二十四小時之某時起至同年七月五日下午一時四十
  分許起回溯二十四小時之某時止，在高雄縣大樹鄉○○村○○路一巷一號住處及其
  他不詳處所，連續施用第一級毒品數次，嗣於九十一年一月十六日下午四時三十分
  許，在其上開住處為警查獲，扣有摻有海洛因之注射針筒一支、殘渣袋三只；又於
  九十一年二月二十六日十二時四十分許，在高雄縣大樹鄉○○村○○街上為警查獲
  ，扣有摻有海洛因成分之殘渣袋一只；復於九十一年四月十二日下午五時四十五分
  ，在其上開處所為警查獲，扣有注射針筒二支、夾鍊袋一只；再於九十一年七月五
  ，日下午一時四十分許，在高雄縣仁武鄉○○路一三五號為警查獲，所涉毒品危害
  防制條例第十條第一項之施用第一級毒品罪嫌，業經檢察官提起公訴，並由本院於
  九十一年十一月二十九日以九十一年度訴字第二一四二號判決，判處有期徒刑十月
  ，於同年十二月二十三日確定在案，有上開判決書暨刑事書記官辦案進行簿各一份
  在卷可稽。該案與本件被告被訴自九十一年七、八月間起至同年十一月二十九日止
  ，連續施用第一級毒品海洛因部分之犯罪事實，時間緊接，犯罪手法相同，顯係基
  於概括犯意，而犯同一之罪名，自屬連續犯，為裁判上一罪，揆諸前開說明，本件
  被告被訴自九十一年七、八月間起至同年十一月二十九日止，連續施用第一級毒品
  海洛因部分，應為該案既判力所及，惟公訴意旨認此部分與前揭論罪科刑之施用第
  一級毒品犯行間，有連續犯之裁判上一罪關係，爰不另為免訴之諭知。
貳、無罪部分
一公訴意旨略以：被告甲○○於九十二年一月二十九日上午十時五十分許為警查獲前
  ，在高雄縣大樹鄉○○村○○路一巷一號住處，施用第二級毒品安非他命一次，嗣
  於九十二年一月二十九日上午十時五十分許，在上址為警查獲，因認被告此部分涉
  有毒品危害防制條例第十條第二項之施用第二級毒品罪嫌。惟查，公訴人認被告涉
  有前揭罪嫌，無非係以高雄縣政府衛生局九十二年二月十三日九二煙檢字第二三八
  號煙毒尿液檢驗成績書一紙附卷為其論罪之依據。按犯罪事實應依證據認定之，無
  證據不得推定其犯罪事實；又不能證明被告犯罪者，應諭知無罪之判決，刑事訴訟
  法第一百五十四條、第三百零一條第一項分別定有明文。訊據被告於堅詞否認有何
  施用第二級毒品安非他命之犯行。經查，被告於九十二年一月二十九日所採尿液經
  送高雄縣政府衛生局以免疫學分析法及ＴＯＸＩ─ＬＡＢ方法檢驗結果，固呈甲基
  安非他命陽性反應，有上開高雄縣政府衛生局煙毒尿液檢驗成績書可稽，惟經本院
  依職權送請高雄醫學大學附設中和紀念醫院以酵素免疫分析法及氣相層析質譜儀法
  複驗結果，則呈安非他命及甲基安非他命陰性反應，亦有高雄醫學大學附設中和紀
  念醫院九十二年四月二十一日報告編號：九二０四─三八七號濫用藥物尿液檢驗報
  告一份在卷可稽。按「尿液毒品檢驗．．．若能使用先進之氣相層析質譜儀分析法
  確認，則可完全排除偽陽性之干擾，為目前最具公信力的檢驗方法」為法務部調查
  局第六處八十七年九月二十九日（八七）發技（一）字第八七０七四五七四號函所
  揭示。是應認上開高雄醫學大學附設中和紀念醫院以氣相層析質譜儀法檢驗之結果
  較為可採，上開高雄縣政府衛生局之檢驗結果呈甲基安非他命陽性反應，應係受偽
  陽性之干擾。則被告之尿液既未檢驗出甲基安非他命陽性反應，本院復查無其他積
  極證據證明被告確有公訴人所指此部分之犯行，揆諸前揭說明，既不能證明被告此
  部分犯行，自應諭知無罪之判決。
據上論斷，應依刑事訴訟法第二百九十九條第一項前段、第三百零一條第一項，毒品
危害防制條例第十條第一項、第十八條第一項前段、第二十條第三項，刑法第十一條
、第五十六條、第四十七條，判決如主文。
本院經檢察官楊碧瑛到庭執行職務。
中      華      民      國    九十二    年      五      月     三十     日
                                  臺灣高雄地方法院刑事庭
                                      審判長  法  官 黃三友
                                              法  官 黃宗揚
                                              法  官 王雅苑
右正本證明與原本無異。
如不服本判決，應於判決送達後十日內，向本院提出上訴狀。
                                              書記官 黃琬婷
中      華      民      國    九十二    年      五      月     三十     日
附錄法條：
毒品危害防制條例第十條
施用第一級毒品者，處六月以上五年以下有期徒刑。
施用第二級毒品者，處三年以下有期徒刑。


司法院資訊處製作；財團法人民間司法改革基金會備份。
